臺灣臺北地方法院民事簡易判決
110年度北簡字第18637號
原      告  王桂英  
被      告  李志上  

訴訟代理人  許雅城  
複  代理人  洪鼎軒  
上列當事人間請求損害賠償事件，本院於中華民國111年1月25日
言詞辯論終結，判決如下：
    主      文
被告應給付原告新臺幣參拾貳萬陸仟捌佰陸拾壹元。
原告其餘之訴駁回。
訴訟費用新臺幣肆仟捌佰伍拾元由被告負擔百分之七十三，餘由
原告負擔。
本判決第一項得假執行。但被告以新臺幣參拾貳萬陸仟捌佰陸拾
壹元為原告預供擔保，得免為假執行。
    事實及理由
一、按因侵權行為涉訟者，得由行為地之法院管轄，民事訴訟法
    第15條第1項定有明文。經查，本件侵權行為地在臺北市信
    義區忠孝東路5段790巷與忠孝東路5段790巷43弄口，有道路
    交通事故現場圖可稽（見本院卷第39頁），本院自有管轄權
    ，合先敘明。
二、原告主張：原告於民國109年10月5日17時20分許，騎乘車牌
    號碼000-000號普通重型機車(下稱系爭機車)，行經臺北市
    信義區忠孝東路5段790巷與43弄口，遭被告駕駛車牌號碼00
    0-0000號營業用小客車從側面撞擊，致被告人車倒地，受有
    右側恥骨閉鎖性骨折、右側髖部挫傷及右側手肘擦傷之傷害
    及系爭機車受損，爰依侵權行為法律關係，請求被告賠償原
    告支出之醫療費用新臺幣(下同)36,755元，強制險已給付6,
    190元，請求差額30,565元、看護費75,000元，強制險已給
    付36,000元，請求差額39,000元、交通費18,920元，強制險
    已給付18,920元、勞務損失167,008元、系爭機車修理費用9
    ,400元，並請求精神慰撫金200,000元，合計445,973元，為
    此提起本件訴訟等語，並聲明：被告應給付原告445,973元
    。
三、被告則以：原告主張被告就其所受前揭傷害及系爭機車受損
    應負損害賠償責任，應由原告就被告於上開時地駕駛肇事車
    之肇事責任負舉證之責；又原告於事故發生後已從被告所投
    保之富邦產物保險股份有限公司(下稱富邦產險公司)請領強
    制險給付61,180元，應自其賠償金額中予以扣除；醫療費用
    部分，強制險已給付部分醫療費用，餘醫療費用皆為中醫水
    煎藥，原告並未提出相關診斷證明書證明原告所自費購買之
    水煎藥具醫療上之必要性，若原告無法提出此部分之必要性
    證明，應予駁回；看護費用部分，原告僅提出載有「需專人
    照護一個月」之診斷證明書，而富邦產險公司亦以強制險給
    付1個月看護費用，原告就此部分自不得再行請求；交通費
    用部分，已由強制險給付，原告此部分自不得再行請求；工
    作損失部分，懇請鈞院函詢原告任職公司，原告受傷期間實
    際薪資減損數額，及扣款之證明；精神慰撫金部分，原告請
    求金額實屬過高，請求予以酌減；機車修理費用部分，系爭
    機車出廠日至事故日已逾5年，於扣除折舊，實際必要修復
    費用應以940元為當，超過部分應予以駁回等語，資為抗辯
    ，並聲明：㈠原告之訴駁回。㈡如受不利判決，願供擔保請准
    宣告免為假執行。
四、本院得心證之理由：
　㈠原告主張於前揭時、地，騎乘系爭機車，遭被告駕駛車牌號
    碼000-0000號營業用小客車從側面撞擊，致被告人車倒地，
    受有右側恥骨閉鎖性骨折、右側髖部挫傷及右側手肘擦傷之
    傷害，業據原告提出之道路交通事故事人登記聯單、道路交
    通事故初步分析研判表、診斷證明書為據（見本院卷第11-1
    5頁），並經本院依職權向臺北市政府警察交通大隊調閱道
    路交通事故初步分析研判表、道路交通事故現場圖、道路交
    通事故補充資料表、道路交通事故談話紀錄表、道路交通事
    故調查報告表㈠㈡、道路交通事故肇事人自首情形紀錄表、道
    路交通事故事人登記聯單、道路交通事故照片黏貼紀錄表為
    憑（見本院卷第37-59頁)，堪認原告上開主張為真實。
　㈡按汽車行駛至交岔路口，支線道車應暫停讓幹線道車先行，
    道路交通規則第102條第1項第2款前段定有明文。原告騎乘
    系爭機車由西向東行駛在臺北市信義區忠孝東路5段790巷道
    路上，被告駕駛車牌號碼000-0000號營業用小客車由東向西
    行駛在臺北市信義區忠孝東路5段790巷43弄道路上，被告車
    道行向於路口之路面上有「停」標字，有道路交通事故現場
    圖可參(見本院卷第39頁)，被告亦自陳對其駕駛車道是有停
    讓標誌屬於支線，沒有意見等語(見本院卷第100頁)，則被
    告駕駛之車道屬支線道，原告騎乘之車道屬幹線道，依上開
    規定，被告應暫停讓原告先行，然被告未暫停即逕自通行該
    路口致撞擊系爭機車，令原告受有上揭之傷害，故本件應由
    被告負完全肇事責任，是原告主張被告應負侵權行為損害責
    任，應屬可採，被告空言辯稱原告應該分擔五成的肇事責任
    ，與有過失云云，則不可採。
　㈢按因故意或過失不法侵害他人之權利者，負損害賠償責任；
    不法侵害他人之身體或健康者，對於被害人因此喪失或減少
    勞動能力，或增加生活上之需要時，應負損害賠償責任；不
    法侵害他人之身體、健康、名譽、自由、信用、隱私、貞操
    ，或不法侵害其他人格法益而情節重大者，被害人雖非財產
    上之損害，亦得請求賠償相當之金額，民法第184條第1項前
    段、第193條第1項、第195條第1項前段，分別定有明文。又
    按不法侵害他人之人格權，被害人受有非財產上損害，請求
    加害人賠償相當金額之慰撫金時，法院對於慰撫金之量定，
    應斟酌實際加害情形、所造成之影響、被害人痛苦之程度、
    兩造之身分地位、經濟情形及其他各種狀況，以核定相當之
    數額（最高法院47年台上字第1221號、51年台上字第223號
    判決要旨參照）。本件被告應對原告負賠償責任，已如前述
    ，茲就原告請求之各項損害賠償，審核如下：　
　⒈醫療費用部分：
　　原告主張支出醫療費用36,755元，並提出提銘中醫診所診斷
    證明書暨門診費用收據、洪崇傑中醫診所診斷證明書及收據
    、臺北市立聯合醫院門急診費用收據為據（見本院卷第59-7
    9頁），本院審酌被告受有右側恥骨閉鎖性骨折、右側髖部
    挫傷及右側手肘擦傷之傷害，又揚銘中醫診所係針對被告下
    背及骨盆挫傷之初期照護(見本院卷第19頁)，洪崇中醫診所
    亦係針上揭傷害所為之治療，且該診所開立之水煎藥劑均有
    於病歷中詳載藥方組成，且每帖單價300元至340元，核與一
    般中藥材價格相當，並無明顯浮濫，均認其均屬必要之醫療
    支出，又原告已扣除強制險給付之醫療費用6,190元，故原
    告請求給付醫療費用差額30,565元(計算式：00000－0000＝30
    565)，洵屬有據。
　⒉看護費用部分：
　　原告主張支出看護費用75,000元，需專人照護1個月，並有
    診斷證明書及看護證明為憑(見本院卷第15、27頁)，而原告
    主張因受有右側恥骨閉鎖性骨折，無法開刀又疼痛不止，則
    原告請專人全日照護1個月，應認必要費用，復參全日看護
    費用約2,500至4,000元，原告請求按每日2,500元計算1個月
    看護費用75,000元，尚屬適當，又原告已扣除強制險給付36
    ,000元，故原告請求看護費用差額39,000元(計算式：00000
    000000＝39000)，亦洵屬有據。
　⒊交通費用部分：
　　原告主張支出交通費用18,920元，惟已扣除強制險給付之18
    ,920元，故原告就交通費用部分實際上未請求。
　⒋勞務損失部分：
　　原告主張醫師建議休養2個月，但只請假1個半月即抱傷上班
    ，受有勞務損失167,008元，並提出診斷證明書、廣寰科股
    份有限公司(下稱廣寰公司)請假證明書、晟碩科技股份有限
    公司(下稱晟碩公司)請假證明書暨聘僱契約為據(見本院卷
    第15、119-123頁)，依廣寰公司請假證明書所載，原告於10
    9年10月6日至109年11月20日請假期間之薪資為101,265元，
    依晟碩公司之聘僱契約所載，原告每月薪資為30,000元，則
    原告自109年10月6日至109年11月30日請假之薪資為55,161
    元(計算式：30000/31×26＋30000＝55161，元以下四捨五入)
    ，故原告請假期間之薪資為156,426元(計算式：101265＋551
    61＝156426)，故原告請求勞務損失156,426元，洵屬有據，
    超過部分，則屬無據。
　⒌機車修理費用部分：
　　原告主張支出系爭機車修理費用9,400元，並提出統一發票
    為據(見本院卷第31頁)，按不法毀損他人之物者，應向被害
    人賠償其物因毀損所減少之價值，為民法第196條所明定。
    而所謂請求賠償物被毀損所減少之價額，得以修復費用為估
    定標準，但以必要者為限，例如修理材料以新品換舊品，應
    予折舊（參見最高法院77年度第9次民事庭會議決議）。經
    查，依上開統一發票所載，系爭機車必要修繕費用9,400元
    ，均屬零件費用，依前揭說明，系爭機車之修復既以新零件
    更換被毀損之舊零件，自應將零件折舊部分予以扣除。而依
    行政院所頒「固定資產耐用年數表」及「固定資產折舊率表
    」之規定，機器腳踏車之耐用年數為3年，依定率遞減法每
    年折舊536/1000，且其最後1年之折舊額，加歷年折舊累計
    額，其總和不得超過該資產成本原額之9/10。準此，系爭機
    車出廠日為96年10月，有道路交通事故補充資料表可憑（見
    本院卷第41頁），至事故發生日即109年5月17日止，實際使
    用年數已逾3年，則系爭機車零件費用扣除折舊後之費用為9
    40元（計算式：9400×1/10＝940），故原告請求給付系爭機
    車修復費用940元，洵屬有據，超過部分，則屬無據。
　⒍精神慰撫金部分：
　　原告主張因本件事故而受有右側恥骨閉鎖性骨折、右側髖部
    挫傷及右側手肘擦傷之傷害，亦有診斷證明書可查(見本院
    卷第15頁)，請求賠償精神慰撫金200,000元，經查，原告主
    張因被告前揭行為，致其身體受有前揭傷害，受有精神上痛
    苦，應為社會生活一般人之正常感受，依民法第195條第1項
    前段規定，原告自得請求被告賠償非財產上之損害。本院審
    酌原告為私立東海大學經濟學系畢業，於本件事故發生，任
    職廣寰公司營業處業務部協理，及晟碩公司監察人兼顧問，
    其109年度之所得及財產總額，被告於109年度之所得及財產
    總額為，亦有兩造之稅務電子閘門財產所得調件明細表可考
    (見限閱卷)，併審酌被告加害程度、原告所受精神痛苦程度
    及本件損害發生原因等一切情狀，認原告請求賠償精神慰撫
    金200,000元尚屬過高，應以100,000元為適當。
　⒎復按因汽車交通事故致受害人傷害或死亡者，不論加害人有
    無過失，請求權人得依本法規定向保險人請求保險給付或向
    財團法人汽車交通事故特別補償基金請求補償；保險人依本
    法規定所為之保險給付，視為被保險人損害賠償金額之一部
    分；被保險人受賠償請求時，得扣除之，強制汽車責任保險
    法第7條、第32條亦定有明文。被告辯稱強制險已理賠61,18
    0元，原告亦自陳強制險部分已經給付61,180元等語(見本院
    卷第100頁)，依上開規定，原告請求之金額應扣除強制險理
    賠金額61,180元，又原告已分別自其請求之醫藥費、看護費
    、交通費分別扣除強制險理賠金額6,190元、36,000元、18,
    920元，合計61,110元，故原告請求之金額應再扣除強制險
    理賠金額70元(計算式：00000000000＝70)。　　
　⒏從而，原告得請求賠償之金額為326,861(計算式：30565＋390
    00＋0＋156426＋940＋000000－00＝326861)
五、綜上所述，原告據以提起本訴，請求被告給付326,861元，
    為有理由，應予准許，逾此範圍之請求，為無理由，應予駁
    回。
六、本件原告勝訴部分係就民事訴訟法第427條訴訟適用簡易程
    序所為被告敗訴之判決，依同法第389條第1項第3款規定，
    應依職權宣告假執行，並依同法第392條第2項規定，依聲請
    宣告被告如預供擔保，得免為假執行。　　
七、本件事證已臻明確，兩造其餘攻擊防禦方法及證據，核與判
    決之結果不生影響，爰不一一論列，併此敘明。
八、訴訟費用負擔之依據：民事訴訟法第79條。本件訴訟費用額
    ，依後附計算書確定如主文第3項所示金額。
中　　華　　民　　國　　111 　年　　2 　　月　　22　　日
                  臺北簡易庭    法  官  葉藍鸚
訴訟費用計算書
項　　    目               金　額（新臺幣）　　   備　註
第一審裁判費   　 　　     4,850元
合　　　　計　　　         4,850元
以上正本係照原本作成。
如不服本判決，應於判決送達後20日內向本庭提出上訴狀（須按
他造當事人之人數附繕本）。如委任律師提起上訴者，應一併繳
納上訴審裁判費。
中　　華　　民　　國　　111 　年　　2 　　月　　22　　日
                                書記官  林錫欽